【裁判字號】    97,訴,4447
【裁判日期】    971128
【裁判案由】    毒品危害防制條例
【裁判全文】
臺灣板橋地方法院刑事判決              97年度訴字第4447號
公  訴  人  臺灣板橋地方法院檢察署檢察官
被      告  甲○○
                    國民
上列被告因違反毒品危害防制條例案件，經檢察官提起公訴（97
年度毒偵字第7703號），被告於準備程序中就被訴事實為有罪之
陳述，經本院合議庭裁定由受命法官獨任進行簡式審判程序，並
判決如下：
    主      文
甲○○施用第一級毒品，累犯，處有期徒刑拾月，扣案之第一級
毒品海洛因壹包（驗前淨重零點壹壹公克，驗後餘重零點壹零壹
捌公克）沒收銷燬之，扣案之第一級毒品海洛因包裝袋壹個及注
射針筒壹支均沒收之。
    事      實
一、甲○○前於民國89年間，因施用毒品案件，經依臺灣士林地
    方法院89年度毒聲字第1062號裁定送觀察、勒戒後，因有繼
    續施用毒品之傾向，復依臺灣士林地方法院89年度毒聲字第
    1195號裁定令入戒治處所施以強制戒治。嗣因無繼續強制戒
    治之必要，復經臺灣士林地方法院以89年度毒聲字第2006號
    裁定停止戒治，而於89年11月15日停止其處分出所，所餘戒
    治期間付保護管束，嗣於90年6 月9 日期滿未經撤銷，視為
    執行完畢。復於94年間，因違反毒品危害防制條例案件，經
    臺灣士林地方法院以94年度訴字第575 號判處有期徒刑8 月
    確定，入監服刑後，於95年7 月24日縮刑期滿，翌日因徒刑
    執行完畢出監。另於95年間，因竊盜案件，經本院以95年度
    簡字第7549號分別判處有期徒刑4 月、4 月，並定應執行刑
    為有期徒刑6 月確定；於95年間，因竊盜案件，經臺灣士林
    地方法院以95年度易字第1607號分別判處有期徒刑8 月、7
    月，並定應執行刑為有期徒刑1 年2 月確定；又因竊盜案件
    ，經臺灣士林地方法院以96年度士簡字第98號判處有期徒刑
    6 月確定，上開各案復經臺灣士林地方法院以96年度聲減字
    第1617號裁定減刑並定應執行刑為有期徒刑1 年確定。另於
    96年間，因施用毒品案件，經本院以96年度訴字第1619號判
    處有期徒刑9 月確定，並經本院以96年度聲減字第5234號裁
    定減刑為有期徒刑4 月又15日確定，再與上開5 罪經本院以
    97年度聲字第544 號裁定定其應執行刑為有期徒刑1 年4 月
    確定，入監服刑後，於97年3 月7 日縮刑期滿，翌日因縮短
    刑期執畢出監。詎甲○○仍不知悔改，復基於施用第一級毒
    品之犯意，於97年9 月7 日下午5 時許，在臺北縣三重市○
    ○街259 號樓梯間，以針筒注射之方式，施用第一級毒品海
    洛因。嗣於同日下午5 時50分許，在上址為警查獲，並扣得
    其所有供己施用之第一級毒品海洛因1 包（驗前淨重0.11公
    克，驗後餘重0.1018公克）及注射針筒1 支。經警採尿送驗
    結果，呈嗎啡陽性反應，始悉上情。
二、案經臺北縣政府警察局三重分局報請臺灣板橋地方法院檢察
    署檢察官偵查起訴。
    理      由
一、本案被告甲○○所犯係死刑、無期徒刑、最輕本刑為3 年以
    上有期徒刑以外之罪，其於準備程序中就前揭被訴事實為有
    罪之陳述，經受命法官告知簡式審判程序之旨，並聽取其與
    公訴人之意見後，本院認無不得或不宜改依簡式審判程序進
    行之情事，依刑事訴訟法第273 條之1 第1 項、第284 條之
    1 規定，裁定本案由受命法官獨任進行簡式審判程序，合先
    敘明。
二、按毒品危害防制條例第20條、第23條將施用毒品之刑事處遇
    程序區分為「初犯」、「5 年內再犯」、「5 年後再犯」。
    依其立法理由之說明：「初犯」經觀察、勒戒或強制戒治後
    ，應為不起訴處分或不付審理之裁定；經觀察、勒戒或強制
    戒治執行完畢釋放後「5 年內再犯」者，因其再犯率甚高，
    原實施之觀察、勒戒及強制戒治既已無法收其實效，爰依法
    追訴或裁定交付審理。至於經觀察、勒戒或強制戒治執行完
    畢釋放「5 年後再犯」者，前所實施之觀察、勒戒或強制戒
    治已足以遮斷其施用毒品之毒癮，為期自新及協助其斷除毒
    癮，仍用「初犯」規定，先經觀察、勒戒或強制戒治之程序
    。從而，祇於「初犯」及「5 年後再犯」2 種情形，有其追
    訴條件之限制，即須於初犯經觀察、勒戒或強制戒治釋放後
    ，5 年內均無施用毒品之行為，始能認其前所實施之觀察、
    勒戒或強制戒治已足遮斷毒癮，而得於5 年後再犯時，再予
    適用初犯之規定，重行觀察、勒戒等程序。倘5 年內已經再
    犯，被依法追訴處罰，縱其第3 次（或第3 次以上）施用毒
    品之時間在初犯釋放5 年以後，即與「5 年後再犯」之情形
    有別，且因已於「5 年內再犯」，顯見其再犯率甚高，原實
    施觀察、勒戒或強制戒治，已無法收其實效，自無再經觀察
    、勒戒及強制戒治之必要，應由檢察官逕行起訴，始符新法
    修正之本旨（最高法院95年第7 次刑事庭會議決議參照）。
    查被告前於89年間，因施用毒品案件，經依臺灣士林地方法
    院89年度毒聲字第1062號裁定送觀察、勒戒後，因有繼續施
    用毒品之傾向，復依臺灣士林地方法院89年度毒聲字第1195
    號裁定令入戒治處所施以強制戒治。嗣因無繼續強制戒治之
    必要，復經臺灣士林地方法院以89年度毒聲字第2006號裁定
    停止戒治，而於89年11月15日停止其處分出所，所餘戒治期
    間付保護管束，嗣於90年6 月9 日期滿未經撤銷，視為執行
    完畢。復於94年間，因違反毒品危害防制條例案件，經臺灣
    士林地方法院以94年度訴字第575 號判處有期徒刑8 月確定
    ，入監服刑後，於95年7 月24日縮刑期滿，翌日因徒刑執行
    完畢出監。另於96年間，因施用毒品案件，經本院以96年度
    訴字第1619號判處有期徒刑9 月，並經本院以96年度聲減字
    第5234號裁定減刑為有期徒刑4 月又15日確定，入監服刑後
    ，於97年3 月7 日縮刑期滿，翌日因縮短刑期執畢出監等情
    ，有臺灣高等法院被告前案紀錄表1 份附卷可考。是被告所
    為本案施用毒品犯行，距上開強制戒治執行完畢雖已逾5 年
    ，惟被告在上開強制戒治執行完畢釋放後5 年內，既已再犯
    施用毒品之罪，並經追訴處罰，揆諸前揭說明，其本次犯行
    即與毒品危害防制條例第20條第3 項所稱之「5 年後再犯」
    有別。是公訴人依法追訴，於法並無不合，本院自應依法論
    科。
三、上揭犯罪事實，業據被告於警詢、偵訊及本院審理時供認不
    諱，且其為警採集之尿液，經送請臺灣檢驗科技股份有限公
    司檢驗結果，呈嗎啡陽性反應乙情，有該公司濫用藥物檢驗
    報告及臺北縣政府警察局三重分局查獲毒品案件被移送者姓
    名、代碼對照表各1 份在卷可資佐證，另有相片7 張在卷可
    查。此外，並有扣案之乳白色粉末1 包及注射針筒1 支可憑
    。另扣案之乳白色粉末1 包，經送請交通部民用航空局航空
    醫務中心鑑定結果，檢出第一級毒品海洛因成分（驗前淨重
    0.11公克，驗後餘重0.1018公克），有該醫務中心毒品鑑定
    書1 紙在卷可參。足徵被告任意性之自白與事實相符，應堪
    採信。本案事證已臻明確，被告犯行堪以認定，應依法論科
    。
四、按海洛因屬毒品危害防制條例第2 條第2 項第1 款所定之第
    一級毒品，不得非法持有、施用。是核被告所為，係犯毒品
    危害防制條例第10條第1 項之施用第一級毒品罪。被告持有
    第一級毒品海洛因進而施用，其持有海洛因之低度行為，應
    為施用之高度行為所吸收，不另論罪。又被告前於94年間，
    因違反毒品危害防制條例案件，經臺灣士林地方法院以94年
    度訴字第575 號判處有期徒刑8 月確定，入監服刑後，於95
    年7 月24日縮刑期滿，翌日因徒刑執行完畢出監。另於95年
    間，因竊盜案件，經本院以95年度簡字第7549號分別判處有
    期徒刑4 月、4 月，並定應執行刑為有期徒刑6 月確定；於
    95年間，因竊盜案件，經臺灣士林地方法院以95年度易字第
    1607號分別判處有期徒刑8 月、7 月，並定應執行刑為有期
    徒刑1 年2 月確定；又因竊盜案件，經臺灣士林地方法院以
    96年度士簡字第98號判處有期徒刑6 月確定，上開各案復經
    臺灣士林地方法院以96年度聲減字第1617號裁定減刑並定應
    執行刑為有期徒刑1 年確定。另於96年間，因施用毒品案件
    ，經本院以96年度訴字第1619號判處有期徒刑9 月確定，並
    經本院以96年度聲減字第5234號裁定減刑為有期徒刑4 月又
    15 日 確定，再與上開5 罪經本院以97年度聲字第544 號裁
    定定其應執行刑為有期徒刑1 年4 月確定，入監服刑後，於
    97年3 月7 日縮刑期滿，翌日因縮短刑期執畢出監等情，有
    臺灣高等法院被告前案紀錄表1 份可稽。其於受有期徒刑之
    執行完畢，5 年以內故意再犯本案有期徒刑以上之罪，為累
    犯，應依刑法第47條第1 項之規定加重其刑。爰審酌被告施
    用毒品足以戕害身心健康，滋生其他犯罪，惡化社會治安。
    其經觀察、勒戒及強制戒治後，仍再度施用毒品，顯見其戒
    毒之意志不堅，自制力不佳，應有入監矯治之必要。惟念其
    施用毒品，戕害己身，本質上屬於病患性行為，且犯後坦承
    犯行，態度良好等一切情狀，量處如主文所示之刑，以示懲
    儆。扣案之海洛因1 包（驗前淨重0. 11 公克，驗後餘重0.
    1018公克），為查獲之第一級毒品，應依毒品危害防制條例
    第18條第1 項前段規定，併予宣告沒收銷燬之；至因鑑驗耗
    盡之海洛因既已滅失，自無庸再為沒收銷燬之諭知。又扣案
    之第一級毒品海洛因包裝袋1 個，為被告所有，用以裝載上
    開毒品之物，扣案之注射針筒1 支係被告所有，用以施用第
    一級毒品海洛因之物，此據被告供明在卷，爰均依刑法第38
    條第1 項第2 款規定，併予宣告沒收之。
據上論斷，應依刑事訴訟法第273 條之1 第1 項、第299 條第1
項前段，毒品危害防制條例第10條第1 項、第18條第1 項前段，
刑法第11條、第47條第1 項、第38條第1 項第2 款，判決如主文
。
本案經檢察官靳開聖到庭執行職務。
中    華    民    國    97    年    11    月    28    日
                  刑事第五庭    法  官  謝梨敏
上列正本證明與原本無異。
如不服本判決，應於送達後10日內敘明上訴理由，向本院提出上
訴狀。
                                書記官  林壯隆
中    華    民    國    97    年    12    月    1    日
附錄本判決論罪之法條：
毒品危害防制條例第10條
施用第1級毒品者，處6 月以上5 年以下有期徒刑。
施用第2級毒品者，處3 年以下有期徒刑。


司法院資訊處製作；財團法人民間司法改革基金會備份。
